臺灣高雄地方法院刑事判決　　　　　　　　　　　　　九十年度交訴字第一六七號
　　公　訴　人　臺灣高雄地方法院檢察署檢察官
　　被　　　告　乙○○
右列被告因業務過失致人於死案件，經檢察官提起公訴（八十九年度偵字第二六八０
八號），本院判決如左：
    主  文
乙○○無罪。
    理  由
一、公訴意旨略以︰被告乙○○係華明交通股份有限公司之司機，為從事駕駛業務之
    人，於民國八十九年十一月十七日上午九時四十分許，駕駛聯結砂石車（車頭車
    牌號碼九Ｒ－一一０號，板車車牌號碼為ＱＺ－五五號）沿高雄縣仁武鄉○○路
    由西向東方向行駛，應注意汽車行駛時，駕駛人應注意車前狀況及兩車併行之間
    隔，並隨時採取必要之安全措施，而依當時情形又無不能注意之情事，竟疏於注
    意，於途經水管路一００號前時，擦撞同向行駛，由施坤發所騎乘之車牌號碼Ｘ
    ＩＧ－三一二號機車，致施坤發顱內出血經送醫後延至同日下午一時二十分許不
    治死亡，因認被告涉犯有刑法第二百七十六條第二項之業務過失致死罪嫌。
二、按犯罪事實應依證據認定之，無證據不得推定其犯罪事實，刑事訴訟法第一百五
    十四條定有明文。而刑事訴訟法上所謂認定犯罪事實之證據，係指足以認定被告
    確有犯罪行為之積極證據而言，如未能發現相當證據或證據不足以證明，自不能
    以推測或擬制之方法，以為裁判基礎，最高法院二十九年上字第三一○五號及同
    院四十年臺上字第八十六號分別著有判例；又認定不利於被告之事實，須依積極
    證據，苟積極證據不足為不利被告之認定時，即應為有利於被告之認定，更不必
    有何有利之證據，最高法院三十年上字第八一六號判例參照，此亦為刑法論理中
    「罪疑唯輕原則」之具體表現；無論直接證據或間接證據，其為訴訟上證明，須
    於通常一般人均不至於有所懷疑，而得確信其為真實之程度者，始得據之為有罪
    之認定，倘其證明尚未達此一程度，而有合理性懷疑之存在時，即無從為有罪之
    認定，若不能證明被告犯罪者，應諭知無罪之判決，刑事訴訟法第三百零一條第
    一項定有明文，合先敘明。
三、公訴人認被告有過失致人於死之犯行，無非係以被害人之妻丙○○○之指訴，證
    人甲○○之證述及交通事故調查報告表、照片為其論據。惟訊據被告乙○○辯稱
    ：伊係駕駛在內側車道，被害人係駕駛在機車道，旁邊有坑洞，伊並未擦撞到被
    害人等語。經查：(1)本件肇事現場之水管路係雙向各二線道，線道寬各約三點五
    公尺，機車前輪倒地位置約距路口十點五公尺，被害人所遺留之拖鞋、安全帽各
    約離路口為九點二公尺、八點三公尺，另在機車後方之邊線外有一坑洞深約十公
    分，距路口約十二點一公尺，再者被告所駕駛之聯結車，其車長二十五公尺、車
    寬二點三公尺、最大軸距十七公尺，此有道路交通事故調查表在卷可參。(2)又本
    件事發當時，依證人甲○○即於現場幫忙處理人員於本院審理時證稱：「我當時
    在水管路華塑公司內工作，我聽到外面有人說機車道躺了一個人，我沒有上去追
    砂石車，我是有聽路人說好像是剛才左轉的連結砂石車撞到的，我看那天聯結車
    的車號，是ＱＺ五五號。但我沒有看到撞到的情形。」「（問有無看到聯結車如
    何左轉？）是在內側車道左轉，他的後面也有好幾部汽車。」「（問是否有追出
    去，被告有往外看？）我沒有追，我是有大聲喊。」「（問你看到被告要左轉的
    路口與被害人倒的位置距離多遠？）差不多平行。被告停紅綠燈，車頭與車身是
    直的，被告車子旁邊還有小貨車。」另證人丁○○即現場處理警員亦到庭證稱：
    「我到現場時只有死者和機車，被告不在現場，我是聽證人說出車牌號碼是ＱＺ
    五五號，才循線追查。」「當時有施工，沒有發現煞車痕或輪胎痕，只有機車倒
    地痕跡。」「（問車流量？）很大。」「（問機車有無拖地痕跡？）有發現白實
    線向外有機車滑行的痕跡，向內則未發現任何痕跡。」（見本院九十年十月十九
    日訊問筆錄）是依證人甲○○所言，雖警方係依其所證而認定肇事車輛為車牌號
    碼ＱＺ－五五號，惟被告亦係聽旁人稱係「剛才左轉的連結砂石車撞到的」，並
    非親眼見到，且旁人所稱之砂石車是否即是被告所駕駛之砂石車，亦非無疑，故
    證人就此部分所證，尚不足以認定係被告擦撞被害人之機車。另機車倒地附近，
    僅在路邊線向外側方向發現機車倒地擦痕，向內並未發現有刮地痕或其他擦痕，
    已如證人丁○○前所證述，而肇事地點該當時車流量大，證人見到被告之砂石車
    時，其係在路口，且該砂石車之旁邊、後面亦均有車輛暫停，又被告所駕駛之砂
    石車車長達二十五公尺、車寬二點三公尺，證人甲○○發現時該砂石車與被害人
    又呈平行狀況，車頭與車身均直行暫停在內側車道上，被害人之車輛則倒於距路
    口約十點五公尺處，是依該道路寬度、被告所駕駛車輛之長度、停放位置、狀態
    、距路口位置及與被害人機車之相對位置，若被告確有擦撞被害人之機車，則是
    否可能於擦撞後尚能駛入內線車道，並以直行之狀態暫停於路口處，再事發之時
    ，從二車之車身又未能查得是否有可疑之新擦痕以供判斷（見八十九年十一月十
    八日勘驗筆錄），是依此種種跡象，被告所辯並無擦撞被害人等語，尚非不足採
    信，從而，雖被告於肇事當時有行經該地，且有證人稱疑似被告所駕駛之砂石車
    肇事，但觀諸上開疑點，亦難僅以證人甲○○所聽到旁人所述之言詞，即遽予認
    定係被告駕車肇事，此外，本院復查無其他積極證據，足認被告有駕車肇事之犯
    行，揆諸首揭說明，被告犯行既不能證明，自應依法諭知無罪之判決。
四、據上論斷，應依刑事訴訟法第三百零一條第一項，判決如主文。
中      華      民      國      九十一    年      一     月      二     日
                                  臺灣高雄地方法院刑事第四庭
                                      法  官  楊  國  祥
右正本證明與原本無異。
如不服本判決，應於判決送達後十日內，向本院提出上訴狀。
                                      書記官  陳  怡  真
中    華    民    國    九十一    年       一      月        二        日
